臺灣臺南地方法院臺南簡易庭民事判決
110年度南簡字第1351號
原      告  郭名憲即振憲通運行


被      告  盛建企業股份有限公司

法定代理人  董建志  
訴訟代理人  蕭麗琍律師
上列當事人間請求給付報酬事件，經本院於民國111年4月20日言
詞辯論終結，判決如下：
    主    文
被告應給付原告新臺幣114,153元，及自民國110年6月24日起至
清償日止，按週年利率百分之5計算之利息。
原告其餘之訴駁回。
訴訟費用新臺幣2,760元，其中新臺幣1,380元由被告負擔，餘由
原告負擔。
本判決原告勝訴部分得假執行。但被告以新臺幣114,153元為原
告預供擔保，得免為假執行。
    事實及理由
壹、程序方面：
　　按訴狀送達後，原告不得將原訴變更或追加他訴，但擴張或
    減縮應受判決事項之聲明者，不在此限，民事訴訟法第255
    條第1項第3款定有明文。本件原告原起訴請求被告給付新臺
    幣（下同）301,653元，及自起訴狀繕本送達翌日起至清償
    日止，按週年利率百分之5計算之利息，嗣於訴訟中將本金
    部分變更為257,903元。核原告所為屬減縮應受判決事項之
    聲明，揆諸前揭法文，應予准許。
貳、實體方面：　　　　
一、原告主張：兩造於民國109年11月24日簽立承攬運送契約（
    下稱系爭運送契約），約定被告委託原告運送貨物，合約期
    間自109年12月1日起至114年11月30日止共5年，被告保證原
    告每月有15萬元之最低運費，若不足金額，由被告補足。兩
    造另於同日簽立汽車買賣合約書（下稱系爭購車契約），約
    定被告將所有之賓士自用大貨曳引車（牌照號碼：KEN-2722
    、引擎號碼：000000-C-0000000，下稱曳引車），以450萬
    元（稅外加）之價格出售予原告，發票稅額225,000元部分
    ，則同意原告於三年內分36期無息支付，相當於每期支付分
    期款6,250元（下稱購車發票稅額分期款），並由原告承攬
    運費中扣除。詎被告於110年3月29日以關廟郵局第14號存證
    信函（下稱110年3月29日存證信函）通知原告於文到1個月
    終止系爭運送契約，系爭運送契約因此於原告收受上開存證
    信函後1個月終止，被告本應於該契約終止前，繼續通知原
    告運送貨物，並保證原告有當月15萬元之最低運費，卻於寄
    發該函後，即未再通知原告運送貨物。被告目前積欠原告11
    0年3月上旬運費170,403元、110年4月最低保證運費15萬元
    未清償，扣除原告應給付被告110年4月至111年1月共10期之
    購車發票稅額分期款62,500元（計算式：6,250元x10期=62,
    500元）後，被告尚應給付原告257,903元（計算式：170,40
    3元＋150,000元－62,500元＝257,903元）。為此，依系爭運送
    契約，請求被告給付上開金額等語。並聲明：被告應給付原
    告257,903元，及自起訴狀繕本送達翌日起至清償日止，按
    週年利率百分之5計算之利息。
二、被告則以：兩造簽立系爭運送契約後，因原告屢於運送貨物
    時與被告客戶發生衝突，且有浮報堆高機費用之情事，經被
    告溝通仍未改善，被告乃以110年3月29日存證信函通知原告
    於文到1個月終止系爭運送契約，原告於110年4月2日收受，
    是系爭運送契約業已合法終止。系爭運送契約第6條第2項雖
    有每月最低保證運費15萬元之約定，但該條款係在原告有依
    約履行承攬運送業務，支出油費及付出勞力之正常情況下，
    方有適用，而原告110年4月份並未運送任何貨物，被告自無
    補足差額之義務。且原告尚積欠被告賠償訴外人協挺建材行
    客訴原告索取之堆高機費用2,000元、原告虛報之堆高機費
    用29,900元，應可資為與原告債權抵銷；又原告除自行扣除
    之62,500元外，尚積欠被告自111年2月至113年1月共23期購
    車發票稅額分期款143,750元（計算式：6,250元×23期＝143,
    750元）未償，因原告每期清償該分期款後，均會開立與剩
    餘總額相同之本票予被告，可認兩造間存有原告逾期未給付
    分期款時，被告即可依本票剩餘總額求償之約定，故被告主
    張以上開合計共175,650元之金額與原告請求之金額相抵銷
    等語，資為抗辯。並聲明：㈠原告之訴駁回。㈡如受不利判決
    ，願供擔保請准宣告免為假執行。
三、兩造不爭執之事項為（本院卷第116頁）：
　㈠兩造於109年11月24日簽立系爭運送契約，約定被告委託原告
    運送貨物，合約期間自109年12月1日起至114年11月30日止
    共5年，被告並保證原告每月有15萬元之最低運費，若不足
    金額，由被告補足。
　㈡兩造於109年11月24日簽立系爭購車契約，約定被告將所有之
    曳引車，以450萬元（稅外加）之價格出售予原告，發票稅
    額225,000元部分，則同意原告於三年內分36期無息支付，
    相當於每期支付分期款6,250元，並由原告承攬運費中扣除
    ，原告開立3張商業本票予被告，作為付款保證。
　㈢被告於110年3月29日以存證信函通知原告於文到1個月終止系
    爭運送契約，原告於110年4月2日收受該存證信函（筆錄誤
    載為110年3月底，依被告提出之回執所示，原告收受日期應
    更正為110年4月2日，本院卷第89至90頁），此後即未再運
    送貨物。
　㈣原告得向被告請求110年3月上旬運費170,403元。
　㈤系爭購車契約之發票稅額款225,000元，分36期，相當於每期
    6,250元，原告尚餘自111年2月起至113年1月止共23期之購
    車發票稅額分期款143,750元（計算式：6,250元×23期＝143,
    750元）未給付。　
四、得心證之理由：
　㈠原告依系爭運送契約第6條第2款約定，請求被告給付110年4
    月最低運費15萬元，有無理由？
　⒈按系爭運送契約第6條約定：「甲方（即被告）應付乙方（即
    原告）每月二次，分為上、下旬總執行運費，計算方式如下
    ：㈠每執行一趟依附件所示區域運費單價與載運紅磚數量相
    乘計算，甲方保證每趟基本趟次為5,000塊紅磚，不足數時
    ，甲方應補足差額運費予乙方。㈡甲方同意保證乙方每月有1
    5萬元之最低運費，若不足金額，由甲方補足。（農曆新年
    當月及農曆七月不在此限）㈢乙方應提供三聯發票向甲方提
    出運送款項申請，稅額外加。」（調字卷第19頁），為兩造
    所不爭執（不爭執事項㈠），可知兩造間確有除農曆新年當
    月及農曆七月以外，被告同意保證原告每月有15萬元最低運
    費，若不足金額，由被告補足之約定。本件被告以110年3月
    29日存證信函通知原告於文到1個月終止系爭運送契約，原
    告於110年4月2日收受該存證信函，此為兩造所不爭執（不
    爭執事項㈢），並有被告提出之回執在卷可參（本院卷第89
    至90頁），是系爭運送契約應於原告收受該存證信函之一個
    月後即110年5月2日發生終止之效力，應可認定。
　⒉被告雖抗辯上開每月最低運費15萬元保證條款之約定，係限
    於原告有依約履行承攬運送業務，支出油費及付出勞力之正
    常情況下始有適用，原告既於110年3月15日與被告會算堆高
    機費用時，已揚言將無限期休息，不再運送被告之磚塊，且
    原告實際上於110年4月份亦無運送行為，原告即不得向被告
    請求110年4月之最低運費等語；惟查，系爭運送契約並無被
    告所述須有實際運送行為始得請領最低運費之約定，且被告
    雖以110年3月29日存證信函向原告表示終止之意，並經原告
    收受，然兩造在契約發生終止效力前，均仍負有依原契約約
    定內容履行之義務，亦即被告仍得於該一個月之期間內指派
    原告完成承攬運送業務，原告亦應依約完成被告指派之運送
    內容，非謂被告在寄發存證信函後，即不能再要求原告於契
    約發生終止效力前應履行被告指派之承攬運送業務。倘被告
    捨此未為，不論原因為何，因此係基於被告己身決定不交派
    原告運送業務，致原告無運送業務須為執行，被告即不得以
    原告未於110年4月間為實際運送行為，作為其得拒絕履行給
    付上開每月最低運費15萬元之事由。被告雖請求傳訊證人林
    鼎鈞到庭證明係原告揚言不再運送被告之磚塊，要無限期休
    息等情，然縱原告確有為此內容之言語，亦僅屬其意見之陳
    述，被告仍得依約要求原告完成其指示之運送行為，如原告
    有故意不為或其他損害被告權益之情形，被告自得另循法律
    途徑對原告為主張，非謂原告有此言語，即可免除或認被告
    無給付110年4月份運費之義務。是本院認無傳訊證人之必要
    ，附此敘明。
  ⒊依上所述，原告請求被告給付系爭運送契約終止前之110年4
    月份最低保證運費15萬元，為有理由。
　㈡被告主張以175,650元與原告主張之金額相抵銷，有無理由？
　⒈按二人互負債務，而其給付種類相同，並均屆清償期者，各
    得以其債務，與他方之債務，互為抵銷。但依債之性質不能
    抵銷或依當事人之特約不得抵銷者，不在此限，民法第334
    條第1項定有明文。
　⒉查系爭購車契約之發票稅額款225,000元，兩造原約定分36期
    ，每期6,250元給付，原告並開立3張商業本票予被告以擔保
    付款，迄至本件言詞辯論時止，原告尚餘自111年2月起至11
    3年1月止共23期之分期款143,750元未給付等情，為兩造所
    不爭執（不爭執事項㈡、㈤）；又原告先前於給付每期分期款
    後，會就剩餘總額再開立一張新的本票予被告，以作為付款
    之擔保，業據被告陳述在卷（本院卷第82頁），並提出原告
    於109年11月24日所開立、面額212,500元、票號WG0000000
    號、到期日110年3月5日之本票乙紙為證（下稱系爭本票，
    本院卷第109頁），原告對此並不爭執。本院審酌兩造前雖
    就購車契約發票稅額有達成分期合意，然原告既然就未清償
    之購車發票稅額總額開立系爭本票，且未記載本票到期日為
    分期到期末日即113年1月，可見兩造應有原告倘未依約按期
    給付分期款，被告即可行使系爭本票債權之合意。原告未按
    期給付購車發票稅額分期款，業如前述，被告辯稱該本票債
    權業已到期，其得對原告就餘額143,750元行使本票債權，
    應有理由。因此，本院審酌原告對被告之報酬債權與被告對
    原告之本票債權，係兩造互負債務，且均為金錢之債，種類
    相同，又均屆清償期，堪認與前揭條文規定相符，是被告主
    張以到期之本票債權143,750元與本件原告請求之金額相抵
    銷，核無不合。
　⒊至被告另主張以原告積欠被告賠償協挺建材行客訴原告索取
    之堆高機費用2,000元，及原告虛報之堆高機費用29,900元
    ，與本件原告請求金額相抵銷乙節，因被告未就上開債權提
    出相關之債權憑證或證據資料，尚難認被告主張抵銷之上開
    債權確屬實在，且均已屆清償期，被告主張逕以抵銷，要難
    憑採。
　㈢綜上，原告主張被告目前積欠其110年3月上旬運費170,403元
    （不爭執事項㈣）、110年4月最低保證運費150,000元，扣除
    原告應給付被告之110年4月至111年1月共10期之購車發票稅
    額分期款62,500元後，尚餘257,903元未清償等情，應可認
    定。經與被告提出之到期本票債權143,750元（即原告應給
    付被告自111年2月起至113年1月止共23期之購車發票稅額分
    期款143,750元）相抵銷後，原告得請求被告給付之金額為1
    14,153元（計算式：257,903元－143,750元＝114,153元）。
五、綜上所述，原告依系爭運送契約，請求被告給付114,153元
    ，及自本件起訴狀繕本送達翌日即110年6月24日（調字卷第
    49頁）起至清償日止，按週年利率百分之5計算之利息，為
    有理由，應予准許；逾此範圍之請求，則為無理由，應予駁
    回。
六、本件訴訟費用為原告支付之第一審裁判費2,760元（減縮部
    分依法應由原告自行負擔），爰按兩造勝敗比例，依職權確
    定兩造應負擔之訴訟費用額如主文第3項所示。
七、本件係屬民事訴訟法第427條第1項規定適用簡易程序所為被
    告部分敗訴之判決，爰依同法第389條第1項第3款規定，就
    原告勝訴部分依職權宣告假執行，併依被告聲請，准許其以
    主文第4項但書所示金額為原告預供擔保後免為假執行。
八、本件為判決基礎之事證已臻明確，兩造其餘之攻擊防禦方法
    及訴訟資料，經本院斟酌後，認均與判決結果不生影響，爰
    不一一論駁，併此敘明。
九、訴訟費用負擔之依據：民事訴訟法第79條。
中　　華　　民　　國　　111 　年　　4 　　月　　29　　日
                      臺南簡易庭  法  官  陳䊹伊
上列正本係照原本作成。
如不服本判決，應於送達後20日內，向本院提出上訴狀並表明上
訴理由，如於本判決宣示後送達前提起上訴者，應於判決送達後
20日內補提上訴理由書（須附繕本）。
如委任律師提起上訴者，應一併繳納上訴審裁判費。 
中　　華　　民　　國　　111 　年　　5 　　月　　2 　　日
                                  書記官  王美韻